臺灣高雄地方法院民事判決　　　　　　 96年度簡上字第152號
上　訴　人　甲○○
訴訟代理人　乙○○
被 上訴 人　丙○○
上當事人間請求給付退夥金事件，上訴人對於民國96年5 月17日
本院96年度雄簡字第1305號第一審判決提起上訴，本院於民國96
年8 月22日言詞辯論終結，判決如下：
    主  文
上訴駁回。
第二審訴訟費用由上訴人負擔。
    事  實及理  由
一、本件被上訴人起訴主張：伊自民國94年7 月間起，在台南市
    ○○路○ 段7 巷83號經營推拿店，上訴人則係於95年1 月10
    日投資新臺幣（下同）23萬元後與伊共同經營。嗣伊於95年
    1 月18日與上訴人達成伊退出合夥，上訴人應給付伊23萬元
    之協議，上訴人並書立字據同意於95年2 月20日給付。詎上
    訴人屆期並未依約給付，爰依該協議之法律關係，提起本訴
    ，並聲明求為命上訴人給付23萬元及加計自95年2 月21日起
    算法定遲延利息。並於本院審理期聲明求為：上訴駁回。
二、上訴人則以：並未與被上訴人達成給付23萬元之協議，字據
    上「吳柔柔」之簽名係遭人脅迫所為，該字據亦非交付予被
    上訴人，被上訴人之請求，並無所據等語，資為抗辯。並於
    本院審理時，除引用上開辯詞外，復補稱：前開字據上，並
    未署押應給付之年份，原因即為本不願簽署字據，係在遭被
    上訴人所找來之2 名男子脅迫方簽署，既未簽署應給付之年
    份，被上訴人所為之請求即屬無據等語。並聲明求為判決：
    (一)原判決廢棄。(二)被上訴人在第一審之訴駁回。
三、兩造爭執及不爭執事項:
（一）不爭執部分：
    (一)兩造自95年1 月10日起，在台南市○○路○ 段7 巷83號共
      同經營推拿店，現則由上訴人獨自經營，並改名為「可蒂
      雅養生館」（見原審卷第56、64頁）。
    (二)上訴人有使用「吳柔柔」名義（見原審卷第55頁）。
    (三)系爭字據為上訴人所書寫（見原審卷第55頁）。
（二）爭執部分：
    (一)上訴人是否有同意給付23萬元之款項；是否係遭脅迫所為
      ？
    (二)前開字據未載明給付之年份，被上訴人可否據以主張請求
      上訴人給付？
四、本院之判斷：
（一）按當事人互相表示意思一致者，無論其為明示或默示，契
　　　約即為成立。民法第153 條第1 項定有明文。又契約之成
      立本不以署名畫押為要件，故凡當事人間締結契約，其書
      面之形式雖不完全，而能以其他方法，足以證明其意思已
  　　有合致之表示者，自無妨於契約之成立，當然發生法律上
    　之效力。最高法院20年上字第1727號著有判例足參。次按
      解釋意思表示，應探求當事人之真意，不得拘泥於所用之
      辭句。民法第98條定有明文。又解釋私人之契約應通觀全
      文，並斟酌立約當時之情形，以期不失立約人之真意；解
      釋當事人所立書據之真意，以當時之事實及其他一切證據
      資料為其判斷之標準，不能拘泥字面或截取書據中一二語
      ，任意推解致失真意；契約應以當事人立約當時之真意為
      準，而真意何在，又應以過去事實及其他一切證據資料為
      斷定之標準，不能拘泥文字致失真意。最高法院18年上字
      第1727號、19年上字第28、453 號分別著有判例足參。查
      ，被上訴人主張兩造於95年1 月18日達成協議，由被上訴
      人退出合夥關係，上訴人則給付被上訴人230,000 元，上
      訴人並立下系爭字據，允諾於95年2 月20日給付等情，業
      經被上訴人提出系爭字據乙紙為證。而依系爭字據觀之，
      其上載明「契約書」、「要付給甲方23萬2 月20日中午」
      、「吳柔柔」等語，其書面之形式雖不完全，惟上訴人對
      於上開字據係由其親自書寫簽立並不爭執，復自承係以「
      吳柔柔」名義經營推拿店等情（見原審卷第55頁），足認
      兩造意思表示已一致，且客觀上已足確定系爭字據上所載
      之「吳柔柔」，即為上訴人，並不因該字據上所載之姓名
      ，並非上訴人之真實姓名而有差異。另兩造就上訴人應給
      付被上訴人23萬元之部分，意思表示既已合致，則系爭字
      據不論係由上訴人交付被上訴人，或由上訴人交付第三人
      後再轉交予被上訴人，均不影響其契約之效力。故上訴人
      上開所辯，均不足採。
（二）再者，上訴人於本院審理時，已到院陳述稱：寫字條的正
      確日期為95年2 月19日，當時是應被上訴人的要求要於翌
      日返還，否則要到店裡開賭場，基於能正常經營，所以才
      會寫2 月20日等語（見本院卷第32頁）。被上訴人於本院
      審理期已否認有脅迫、或委由他人脅迫上訴人之事實，惟
      於上訴人為前揭陳述後，亦稱：那天（即指上訴人所稱之
      95年2 月19日）剛好是假日，銀行休息，上訴人又不是台
      南市的人，所以要去銀行領款，所以才答應隔天銀行有營
      業時，才要領款給被上訴人等語（見本院卷第32頁），則
      由兩造之陳述，堪認前揭字據上所載之「2 月20日」，應
      即指95年2 月20日無訛。
（三）再佐以上訴人亦於原審時陳述：於95年1 月10日加入經營
      推拿店時，當時50％股份之價額為230,000 元，現在推拿
      店由上訴人獨自經營，並改名為「可蒂雅養生館」等情（
      見原審卷第63、64頁），且為被上訴人所不爭執，是上訴
      人係於95年1 月10日，出資230,000 元，與被上訴人共同
      經營推拿店，嗣後被上訴人退出合夥，現由上訴人獨自經
      營等情，堪信為真實。綜上，依上訴人所簽立之字據內容
      及兩造共同經營推拿店之情形觀之，上訴人簽立系爭字據
      之真意應為兩造達成協議，由被上訴人退出合夥關係，上
      訴人則應於95年2 月20日給付被上訴人230,000 元無訛。
（四）雖上訴人抗辯系爭字據係遭被上訴人及2 名不詳姓名年籍
      之男子脅迫始簽立云云，然此為被上訴人所否認，按當事
      人主張有利於己之事實者，就其事實有舉證之責任，民事
      訴訟法第277 條前段定有明文。又主張被詐欺、脅迫而為
      表示之當事人，應就此項詐欺或脅迫事實負舉證之責任，
      此有最高法院44年台上字第75號判例意旨足資參照。經查
      ，上訴人就其所述曾遭脅迫始簽立系爭字據之事實，並未
      能提出任何證據供本院查證，是其所辯，自不足採。況縱
      認上訴人抗辯係遭脅迫方簽立系爭字據等情屬實，惟因遭
      脅迫而為之意思表示，並非當然無效，需待表意人撤銷其
      遭脅迫所為之意思表示，始生溯及失效之法律效果，此觀
      民法第92條第1 項之規定自明。上訴人既於本院陳稱係於
      95年1 月19日簽發系爭字據（見本院卷第32頁），依民法
      第93條前段規定，其應於脅迫終止後1 年內行使撤銷權，
      亦即至遲應於96年1 月19日前撤銷其意思表示，惟上訴人
      直至本院審理期間，均未提出已依法撤銷其遭脅迫所為意
      思表示之相關證據，則系爭字據之契約行為，自仍合法有
      效。
五、綜上所述，足認兩造已就上訴人應於95年2 月20日給付被上
    訴人23萬元乙節達成協議，復查無該契約有無效或得撤銷之
    情事，則被上訴人本於契約之法律關係，請求上訴人給付23
    萬元，及自95年2 月21日起至清償日止，按週年利率5 ％計
    算之利息，即屬正當而應予准許。原審為被上訴人勝訴之判
    決，核無違誤，上訴意旨指摘原審判決不當，求予廢棄，為
    無理由，應予駁回。
六、據上論結，本件上訴為無理由，依民事訴訟法第436 條之1
    第3 項、第449 條第1 項、第463 條、第78條，判決如主文
    。
中　　華　　民　　國　　96　　年　　8 　　月　　31　　日
            民事鳳山分庭審判長法　官　朱玲瑤
                              法　官　呂憲雄
                              法　官　李怡諄
上正本係照原本作成。
本件不得上訴。
中　　華　　民　　國　　96　　年　　8 　　月　　31　　日
                              書記官  林豐富
